【裁判字號】    89,台上,1848
【裁判日期】    890413
【裁判案由】    公共危險
【裁判全文】
最高法院刑事判決                              八十九年度台上字第一八四八號
    上  訴  人  甲○○
右上訴人因公共危險案件，不服台灣高等法院高雄分院中華民國八十七年三月三日第
二審判決（八十七年度上訴字第一七○號，起訴案號：台灣高雄地方法院檢察署八十
六年度少連偵字第二九三號），提起上訴，本院判決如左：
    主  文
上訴駁回。
    理  由
按刑事訴訟法第三百七十七條規定，上訴於第三審法院，非以判決違背法令為理由，
不得為之。是提起第三審上訴，應以原判決違背法令為理由，係屬法定要件。如果上
訴理由狀並未依據卷內訴訟資料，具體指摘原判決不適用何種法則或如何適用不當，
或所指摘原判決違法情事，顯與法律規定得為第三審上訴理由之違法情形，不相適合
時，均應認其上訴為違背法律上之程式，予以駁回。本件上訴人甲○○上訴意旨略稱
：按刑法第一百八十五條第一項所稱之「壅塞」陸路致生往來之危險，係指以有形之
障礙物予以遮斷或阻塞陸路之交通，原判決認定上訴人以蛇行之方式超速行駛於快車
道，上訴人上開行為似未達於壅塞陸路之程度，應僅成立同條之以他法致生公共危險
罪，原判決以壅塞陸路罪相繩，尚有未當。又共同正犯之成立，以行為人之間具有犯
意聯絡，行為分擔為要件，但上訴人究於何時、何地，如何與其他共犯達成默示之犯
罪合意及行為分擔，未於事實欄明白認定，詳加記載，自不足為適用法律之依據。此
外上訴人蛇行之目的在於相互競逐，尋找刺激，滿足自我，主觀上無使生公眾往來危
險之犯意云云。查原判決認定上訴人甲○○與潘岳廷、林志峰、朱柏威（以上三人均
經第一審判刑確定）及少年A、B、C、D、E、F、G 、H及數名年籍不詳飆車族成員
，均明知高雄市前鎮區○○○路沿線每逢週
末夜晚及週日凌晨時分，均有大批機車騎士成群結隊，或多輛機車併排行駛佔據快慢
車道、或高速競駛，時而蛇行或超速、闖紅燈等方式，進行俗稱「飆車」之行為，影
響該路段之交通，竟仍基於共同犯意之聯絡，於民國八十六年五月三日深夜至翌（四
）日凌晨時分，由朱柏威騎乘ＸＶＺ－○八五號機車搭載B，潘岳廷騎乘ＯＯＹ
－六二六號機車搭載邱順弘、G，林志峰騎乘ＺＨＵ－八二八號機車，上訴人騎
乘ＷＡＳ－三七二號機車，與少年A、C、D、E、F、H
及其他多名不詳姓名之人，分別前往上開路段進行飆車，互相助陣，壅塞道路，共
同造成上開路段人車往來危險。嗣上訴人於八十六年五月四日二時四十二分許，在高
雄市○○街與三多路口處為警查獲等情，係依憑上訴人於警訊中之自白，共犯潘岳廷
、朱柏威、B之供述，證人林景祥、高景松之證言，資以認定上訴人有上開公共
危險之犯行，因認第一審判決論處上訴人共同壅塞陸路致生往來之危險罪刑，為無不
合，予以維持，駁回上訴人在第二審之上訴，已明其所憑之證據及認定之理由。並
以上訴人所辯，其家住鳳山市，八十六年五月三日至高雄市○○路喝酒，至翌日凌晨
二、三時從七賢路經中山路轉三多路，再轉光華路回家，至三多路為警攔截，被誤為
參與飆車云云。但以上訴人所辯為捨近求遠之行徑，有違經驗法則，不足採信，於理
由中詳加說明與指駁，從形式上觀察，並無違背法令之情形存在。又刑法第一百八十
五條第一項之「壅塞」通常固指以有形之障礙物阻絕陸路、水陸、或橋樑之通行而言
。惟查上訴人於警訊中供明：「當時參與飆車之車輛約有十餘台，二十餘人一起以時
速七十公里之蛇行方式競駛於快慢車道，使路面壅塞，其他人無法行駛」，朱柏威、
B於警訊中亦為相同之陳述（詳警卷四頁、五頁、七頁），上訴人一行十餘部機
車以高速蛇行之方式競駛於快慢車道，使路面壅塞，其他人無法行駛，顯已達於壅塞
陸路致生往來危險罪之程度，此與單車或數部機車以上揭方式行駛，尚未達於壅塞陸
路之程度，構成以他法致生往來之危險者，尚屬有間。而犯罪之時間、地點，除有特
殊情形外，並非構成犯罪事實之要素，有罪判決書關於時間、地點之記載旨在辨別犯
罪之個別性，故依訴訟資料所為之記載，已達於可得而定之程度，而無礙於犯罪個別
之辨別者，自不生違背法令問題，更不得執為第三審上訴之適法理由。原判決已記載
上訴人與其他飆車者於八十六年五月三日深夜至翌日凌晨時分，在高雄市○○○路沿
線基於相互間有默示之合致，以共同犯罪之意思參與犯行，而成立共同正犯，上開時
、地之記載已足以辨別犯罪之個別性，即不得指為違法。又青少年飆車之動機固在尋
求刺激，滿足自我，但此項動機，尚不足以阻犯罪故意。上訴人上訴意旨未依卷內
訴訟資料，具體指摘原判決不適用何種法則或如何適用不當，徒然就原判決理由已經
說明之事項，任意指為違背法令，核與法律規定，得為第三審上訴理由之違法情形不
相適合，其上訴為違背法律上之程式，應予駁回。
據上論結，應依刑事訴訟法第三百九十五條前段，判決如主文。
中      華      民      國    八十九    年      四      月     十三     日
                              最高法院刑事第十一庭
                                  審判長法官  莊  登  照
                                        法官  洪  明  輝
                                        法官  蔡  清  遊
                                        法官  黃  一  鑫
                                        法官  林  秀  夫
      右正本證明與原本無異
                                              書  記  官
中      華      民      國    八十九    年      四      月    二十四    日


司法院資訊處製作；財團法人民間司法改革基金會備份。
